Inventaris van de archieven van St. Eustatius, St. Maarten en Saba, 1709-1828 (1869)
Nationaal Archief, Den Haag
- HET OUD-ARCHIEF VAN ST. MAARTEN TOT 1828, I
  - SECRETARIËLE EN NOTARIËLE PROTOCOLLEN, D.
    - Protocollen van secretariële akten. Met bijlagen, 1733 - 1828; 399-422; 24 banden en 1 omslag
      - 1768 - 1772 november, 403
      - 1773 - 1777, 404
      - 1778 - 1780, 405
      - 1781 - 1784, 406
      - 1785 - 1786, 407
        Met alfabetische index op soort akten
      - 1787 - 1788, 408
      - 1789 - 1790, 409
      - 1791, 410
      - 1792 - 1793, 411
        De protocollen van 1794 en 1795 zijn verloren gegaan tijdens door de Engelsen in 1810 aangerichte vernielingen in het kantoor van de secretaris (OASM 329 p. 16).
      - 1796 - 1797, 412
      - 1798 - 1799, 413
      - 1800 - 1801 maart, 414
      - 1802 - 1804, 415
      - 1805 - 1806, 416
      - 1807 - 1810, 417
      - 1811 februari - 1814, 418
      - 1815 - 1817, 419
      - 1818 maart - 1819, 420
      - 1820 - 1824, 421
      - 1825 - 1828, 422
    - Protocollen van notariële akten, Met bijlagen, 1714 - 1827; 423-477; 55 banden
      Hierin ook akten van appèl. Zie voor inhoudsopgaven, de inv. nrs. 484 en 485.
      - 1714 augustus - 1739, 423
      - 1740 - 1744, 424
      - 1745 - 1751, 425
      - 1752 - 1756, 426
      - 1758 mei - 1760 november, 427
      - 1761 - 1763, 428
      - 1764 - 1766, 429
      - 1767 - 1770, 430
      - 1771 februari - 1773, 431
      - 1774 - 1775, 432
      - 1776 - 1777, 433
      - 1778 - 1779, 434
      - 1780 - 1781, 435
      - 1782 - 1784, 436
      - 1785, 437
        Met alfabetische index op soort akten.
      - 1786, 438
      - 1787, 439
      - 1788, 440
      - 1789 januari - juni, 441
      - 1789 juli - december, 442
      - 1790 januari - april, 443
      - 1790 mei - juli, 444
      - 1790 augustus - december, 445
      - 1791 januari - maart, 446
      - 1791 april - september, 447
      - 1791 oktober - december, 448
      - 1792, 449
        Inv. nr. 449 begint met een akte van 31 december 1791.
      - 1793, 450
      - 1794, 451
        Het protocol van 1795 ontbreekt; zie ad inv. nr. 411.
      - 1796, 452
      - 1798, 453
      - 1799, 454
      - 1800 - 1801 maart, 455
        Het protocol van 1802 december - 1803 ontbreekt; zie ad inv. nr. 411.
      - 1804 januari - november, 456
        Het protocol van 1805 ontbreekt; zie ad inv. nr. 411.
      - 1806, 457
      - 1807, 458
      - 1808, 459
      - 1809, 460
      - 1810, 461
      - 1811, 462
      - 1812, 463
      - 1813, 464
      - 1814, 465
      - 1815, 466
      - 1816, 467
      - 1817, 468
      - 1818, 469
      - 1819, 470
      - 1820, 471
      - 1821, 472
      - 1822, 473
      - 1823, 474
      - 1824 januari - november, 475
      - 1825 - 1826, 476
      - 1827, 477
    - Protocol van secretariële en notariële akten, 1733 augustus 1735; 478; 1 band
    - Protocol van secretariële akten, 1791 januari - 1799 mei; 479; 1 band
      Voornamelijk inventarissen en taxaties van boedels.
    - Gedeponeerde besloten testamenten; met akten van superscriptie, 1753 - 1813; 480A-480B
      Met inhoudsopgaven
      - 1753 december - 1813 juli, 480A; 1 pak
      - 1772 december - 1813 maart, 480B; 1 pak
    - Inhoudsopgaven van de secretariële akten, 1729 - 1848; 481-482; 2 delen
      Met vermelding van persoonsnamen en soort akten.
      - 1729 augustus - 1801 februari, 481
      - 1802 december - 1848 juli, 482
    - Klad-inhoudsopgaven van de secretariële akten, 1802 december - 1830; 483; 1 deel en 1 stuk
    - Inhoudsopgaven van de notariële akten, 1714 - 1839; 484-485; 2 delen
      - 1714 augustus - 1801 maart, 484
      - 1802 december - 1839 november, 485
    - Klad-inhoudsopgave van de notariële akten, 1802 december - 1831 januari; 486; 1 deel
    - "Registratieboek" Registers van geregistreerde akten, 1781 - 1829; 487-492; 6 delen
      - 1781 december - 1785 januari, 487
      - 1801 april - 1802 februari, 488
        Zie voor inhoudsopgave, inv. nr. 493.
      - 1802 juni - 1803 januari, 489
      - 1803 januari - 1810 februari, 490
      - 1810 mei - 1822 december, 491
      - 1823 - 1828 (1829), 492
    - Inhoudsopgave van de geregistreerde akten, 1801 april - 1802 februari; 493; 1 omslag
    - "Memoriaal van de secretarij". Registers van de door de secretaris verleden notariële akten. Concepten., 1785 - 1824; 494-497; 4 delen
      - 1785 april - 1793 oktober, 494
      - 1794 maart - 1797 maart, 495
      - 1798 februari - 1800 april, 496
      - 1802 december - 1824 februari, 497
  - ARCHIEF VAN DE WEES- EN ONBEHEERDE BOEDELKAMER, E.
    In de vergadering van commandeur en raden van 27 juni 1793 werd besloten tot de oprichting van een Wees- en Desolate Boedelkamer op St. Maarten. Het bestuur van de kamer zou worden gevormd door vier commissarissen, twee uit de raad en twee van de "voornaamste en gegoedste der ingezeetenen". De secretaris van St. Maarten zou als griffier het college assisteren. Volgens deze resolutie vielen onder de directie en het toezicht van de kamer "de persoonen en goederen van alle minderjarigen, welkers ouders geene voogden hebben aangesteld en voorts alle onbeheerde of desolate boedels". De commandeur en de secretaris werden belast met het opstellen van een concept-ordonnantie en een instruktie voor de Wees- en Desolate Boedelkamer. Deze ordonnantie en instruktie is in de notulen van 28 november 1793 in haar geheel opgenomen en bevat 47 artikelen.
    WIP 191.
    Op dezelfde dag werden de vier commissarissen benoemd.[
    ARA OASM, inv. nr. 271 fo. 247vo - 248 (notulen van commandeur en raden, dd. 27 juni 1793). Op 11 december 1794 werd besloten in plaats van de twee raadsleden nog twee particulieren aan te stellen (inv. nr. 498 fo. 6vo). Dit aantal werd in januari 1809 teruggebracht tot drie personen.
    - Notulen van de vergadering van de Wees en Desolate Boedelkamer, 1808 - 1819; 498-499; 2 delen
      Met repertorium en index op persoonsnamen.
      - 1808 mei 12 - 1816 februari 6, 498
      - 1816 maart 12 - 1819 december 31, 499
    - Kopieresoluties van de president (van de Raad van Politie) en de Raad van Politie over de gecedeerde boedel van G. de Cloux, 1825 juli 20 - 1826 juni 26; 593; 1 katern
    - Ordonnantie en instruktie voor de Wees- en Desolate Boedelkamer, Authentiek afschrift., 1793 november 28; 557G; 1 katern
  - ARCHIEF DER ADMINISTRATIE VAN FINANCIËN, F.
    - Boekhouder, 1.
      Van ouds berustte de administratie van de "coloniekas" bij het oudste raadslid, de kapitein van de burgerij. Op 9 februari 1796 werd de soldijboekhouder officieel tot boekhouder van St. Maarten benoemd.
      ARA OASM, inv. nr. 271 fo. 352 (notulen van commandeur en raden, dd. 9 februari 1796).
      Bij art. 54 van het regeringsreglement van 14 september 1815 werd bepaald dat de financiële administratie op St. Maarten zou worden waargenomen door een boekhouder. De boekhouder had als tweede man, direkt na de commandeur, zitting in de Raad van Politie.
      Bordewijk (1911) p. 191
      - Grootboeken, 1816 - 1826; 596-600A; 5 delen
        - 1819 - 1820, 596
        - 1821, 597
        - 1822 - 1823, 598
        - 1824, 599
        - 1825 - 1826, 600A
      - Balansen, 1818 - 1825; 600B; 1 omslag
      - "Belastingregister". Register van inkomsten en uitgaven voor de comptabele ambtenaren, 1816 - 1820; 595; 1 deel
        De folio's 1 - 6 ontbreken.
        1821 - 1828: zie Archief St. Maarten na 1828, inv. nr 75.
    - Vendumeester, 2.
      Op St. Maarten waren de functies van secretaris en vendumeester in één persoon verenigd. Toen de secretaris-vendumeester Van Heyningen in 1778 werd opgevolgd door zijn zoon, kreeg deze een afzonderlijke instruktie als vendumeester.
      ARA OASM, inv. nr. 291.2
      - Register houdende opgave van venduën, 1786 februari - 1797 januari; 500; 1 deel
        Met aantekening van de verkopers en de datum van opgave.
      - Venduboeken, 1739 - 1828 (1831); 501A-509; 1 pak en 19 delen
        - 1739 augustus - 1748 september, 501A
        - 1749 januari - 1753 juli, 501B
        - 1753 september - 1767 oktober, 501C
        - 1768 februari - 1769 juli, 501D
        - 1769 juli - 1770 september, 501E
        - 1773 maart - 1774 mei, 501F
        - 1781 december - 1783 februari, 501G
        - 1783 februari - april, 501H
        - 1783 april - december, 501I
        - 1784 januari - april, 501J
        - 1784 april - oktober, 501K
        - 1784 oktober - 1785 februari, 501L
        - 1785 februari - 1791 juni, 502
        - 1791 juli - 1801 maart, 503
        - 1801 mei - 1802 september, 504
        - 1803 april - 1809 augustus, 505
        - 1810 maart - 1814 november, 506
        - 1816 maart - 1822 november, 507
        - 1822 december - 1827 augustus, 508
        - 1827 oktober - 1828 (1821 februari), 509
      - Klad-Venduboeken, 1766 - 1816; 510A-517, 602; 3 omslagen en 15 delen
        - 1766 mei - 1769 oktober, 510A
        - 1770 februari - 1772 september, 510B
        - 1776 augustus - 1780 februari, 510C; 1 omslag
        - 1780 maart - september, 510D
        - 1780 september - december, 510E
        - 1780 december - 1781 februari, 510F
        - 1783 maart - december, 510G; 1 omslag
        - 1784 januari - oktober, 510H; 1 omslag
        - 1784 oktober - 1785 februari, 510I
        - 1785 september - 1786 februari, 510J
        - 1786 juli - 1788 september, 511
        - 1788 september - 1790 januari, 512
        - 1791 september - 1793 augustus, 513
        - 1793 augustus - 1794 maart, 514
        - 1795 maart - 1798 november, 515
        - 1798 december - 1801 februari, 516
        - 1810 juni - 1812 oktober, 517
        - 1812 september - 1816 februari, 602
      - Kopie-Vendulijsten, 1778 april - 1779 april; 557B; 1 omslag
      - "Bladwijzer op de venduboeken" Repertorium op het bij venduën verkochte onroerend goed., 1785 februari - 1809 juni; 529; 1 deel
      - Grootboek van verkopers-crediteuren, 1785 februari - 1796 juni; 518; 1 deel
      - Grootboeken van kopers-debiteuren, 1768 - 1791; 519-520; 2 delen
        - 1768 mei - 1771 oktober, 519
        - 1788 juni - 1791 augustus, 520
      - "Ontfangst van venduen". Registers van aan de vendumeester verschuldigde en betaalde vendugelden, 1779 - 1801; 521-524; 4 delen
        - 1779 november - 1787 juni, 521
        - 1787 december - 1791 oktober, 522
        - 1791 november - 1793 november, 523
        - 1794 april - 1801 juni, 524
      - Registers van kwitanties. Met bijlagen, 1742 - 1811; 525-528; 2 delen, 1 katern en 1 omslag
        - 1742 maart - 1749 mei, 525; 1 katern
        - 1766 mei - 1769 juli, 526; 1 omslag
        - 1786 oktober - 1803 februari, 527; 1 deel
        - 1807 mei - 1811 december1816 maart - 1831 januari, 528; 1 deel
          Met alfabetische index op persoonsnamen tot 1831.
          1816 maart - 1831 januari: zie Archief St. Maarten na 1828, inv. nr. 98.
    - Ontvanger van de in- en uitvoerrechten, 3.
      - Lijsten van in- en uitgeklaarde schepen., 1804 september 25; 1805 december 24; 530; 2 stukken
        Met aantekening van betaalde uitvoerrechten voor uitgeklaarde schepen.
      - Kwartaalopgaven van suiker en rum door planters en kooplieden en verband met uitvoerrecht, 1811 april - 1815 september; 531; 1 pak
    - Magazijnmeester, 4.
      - Maandstaten van in het magazijn aanwezige goederen, 1817 februari - december; 601; 1 omslag
  - ARCHIEF VAN DE BURGERLIJKE STAND, G.
    - Register van door de griffier van de Wees- en Desolate Boedelkamer opgegeven overleden personen, 1808 mei - 1828 (1832 juni).; 532; 1 deel
    - Stukken betreffende de doop en het huwelijk van Ernst von Berenclauw, korporaal bij het garnizoen op St. Maarten, 1788 november 21 - 1792 december 11; 557E; 1 omslag
      Uit een ingekomen missive van het departement van Koloniën van 8 maart 1822 (oud-archief St. Eustatius inv. nr. 38 fo. 244) blijkt dat door de gezant van Beieren inlichtingen zijn gevraagd over Von Berenclauw.
  - GEDEPONEERDE STUKKEN, H.
    - Kopie notulen van de kerkeraadsvergaderingen van de Nederduits-Gereformeerde kerk op St. Maarten, 1791 augustus 8 - 1792 mei 27; 533; 1 deel
    - Verklaring van de kerkeraad van de Nederduits-Gereformeerde kerk op St. Eustatius met het verzoek aan de kerkeraad op St. Maarten om het lidmaat Sara Maria de la Chou tot haar kerk toe te laten, 1792 december 10; 534; 1 stuk; N. B. Met opgedrukt zegel.
    - Intekenlijst van lidmaten van de Engelse kerk op St. Maarten ten behoeve van de restauratie van de kerk, (vóór 1794); 535; 1 katern
      Vermeld in de notulen van de commandant en de Raad van Politie van 17 januari 1818 (OASM 331, p. 320).
    - Akten betreffende de eiegendom van de plantages St. Andrews Hill, Bishopshill en Belvédère, 1726 oktober 2 - 1785 november 17 (1806 oktober 11).; 536
      Deze plantages waren tot 23 juli 1783 in het bezit van Abraham Heyliger Pz, commandeur van St. Maarten (1748-1783).
    - Stukken betreffende de suikerpplantages Golden Rock en Two Brothers, 1800 - 1820; 537; 1 omslag
      Onder de stukken bevindt zich de financiële administratie van de suikerplantage Two Brothers over de jaren 1800 - 1804 en 1816 - 1820.
      Golden Rock ligt in het Nederlandse gedeelte en Two Brothers in het Franse gedeelte van St. Maarten.
      De familie Cannegieter was in die periode eiegenaar van beide plantages.
    - "Stukken van particulieren". Stukken betreffende onroerend goed van particulieren op St. Maarten, 1771 - 1809; 538; 1 pak
    - Stukken betreffende de verkoop van land door J. Howell aan S. Bennet, 1753 februari - 1754 augustus; 556; 1 omslag
    - Verklaring van M. Keuler betreffende de verkoop van een huis aan A. van der Poel, 1752 juni 12; 557A; 1 stuk
    - Stukken betreffende diverse onderwerpen, 1729 september 5 - 1762 mei 5; 557H; 2 stukken
      - Kwitantie voor opmeting van land door de landmeters Marshall en James
      - Verzoek van Th. Richardson aan secretaris om "bill of sale" voor stuk grond op te maken.
- HET OUD-ARCHIEF VAN SABA TOT 1828, III.
  - ARCHIEVEN VAN VICE-COMMANDEUR (VICE-COMMANDANT) EN RADEN, A.
    De in 1705 aangestelde vice-commandeur van Saba was ondergeschikt aan het St. Eustatius gevestigde bestuur. De commissarissen van de Prins van Oranje, Grovestins en Boey, die in februari 1790 de Bovenwindse eilanden bezochten, waren van mening dat het aantal inwoners te gering was om voldoende bekwame raadsleden te kunnen leveren. Op het eiland was een secretaris-vendumeester werkzaam.
    ARA OASM, inv. nr. 542 fo. 1 (Charles Winfield, secretary and vendumaster)
    Op 17 januari 1803 kwam het door de Engelsen bezette eiland weer onder het Nederlandse gezag. Het bestuur bestond inmiddels uit een vice-commandeur en raden. Twee raden-commissarissen kregen van de gouverneur van St. Maarten de opdracht om het bestuur op Saba te organiseren. De vice-commandeur - nu met de rang van vice-gouverneur - en de leden van de raad werden in hun functies gecontinueerd. Van vonnissen door de raden van justitie gewezen, zou men beroep kunnen gaan bij de Raad van Justitie op St. Maarten.
    ARA OASM, inv. nr. 319 fo. 1 - 6 (instuktie voor raden-commissarissen); ARA OASM, inv. nr. 319 fo. 1 - 3 (proclamatie van raden-commissarissen)
    In februari 1810 veroverden de Engelsen opnieuw de Bovenwindse eilanden. Het Nederlands gezag werd op Saba op 21 februari 1816 hersteld. De gecommitteerde van de commandant van St. Maarten en Saba stelde voor de vice-gouverneur te continueren met de titel van vice-commandant, en nieuwe raden van politie en justitie te benoemen.
    ARA OASM, inv. nr. 321, bijlage 13 (instruktie voor de raad-commissaris E. J. Richardson, dd. 19 februari 1816)
    Bij K. B. van 21 oktober 1820 nr 67 werd ter vereenvoudiging van de administratie van St. Maarten bepaald dat vanaf 1 januari 1821 het vice-commandement van Saba onder onmiddellijk oppergezag van de gouverneur van St. Eustatius, St. Maarten en Saba zou staan
    ARA OASE, inv. nr. 37 fo. 535 - 537vo (K. B. van 21 oktober 1820 no 67).
    Bij de wijzigingen in de bestuursregeling van het jaar 1828 werd St. Maarten direct onder het algemeen bestuur te Paramaribo gebracht, maar bleef Saba met St. Eustatius verbonden.
    Brodewijk (1911) p. 47.
    - Notulen van de vergaderingen van de vice-commandeur en de Raad van Politie en Justitie, 1812 november 11 - 1828 oktober 27 (1868 juli 23).; 540A; 1 deel
    - Bijlagen bij de notulen, 1840-1859; 540B; 1 omslag
      Bevat:
      156. Rekest van de erfgenamen van Ruth Ladue geboren Simmons om verkoop van een stuk land ten bate van hen, 1840 juni 5157. Rekest van de erfgenamen van John Hassel om verkoop van twee stukken land ten bate van hen, 1849 december 20Rekest van Mary Ann Hassel waarin zij, mede namens haar zuster Catharine Hassel-St. Thomas en als erfgenaam van haar grootvader George Thomas Hassel het eigendom van twee stukken land, gelegen te Hells Gate opeist, 1858 maart 3159. Verklaring van Peter James Hassel, echtgenoot van Catharine Hassel, waarin hij uit haar naam verklaart dat haar beschuldiging van diefstal door Sarah Hardenborough niet bewezen kan worden, 1858160. Verklaring waarin James Hassel zijn excuses aanbiedt aan luitenant-gouverneur Edward Beaks, 1859 januari 27
    - Ingekomen brieven van St. Eustatius en St. Maarten, 1818 februari - 1829 januari; 539; 1 omslag
    - Register van ter secretarie geregistreerde akten, 1825 maart - 1828 november (1840 januari ).; 541; 1 band
    - Venduboeken, 1780 - 1828 (1855); 542-543; 2 delen
      - 1780 september - 1787 maart, 542
      - 1814 augustus - 1828 (1855), 543